【裁判字號】    91,交聲更,53
【裁判日期】    920224
【裁判案由】    違反道路交通管理處罰條例聲明異議
【裁判全文】
臺灣臺北地方法院交通事件裁定                    九十一年度交聲更字第五三號
    異議人即
    受處分人  甲○○
右列異議人即受處分人因違反道路交通管理處罰條例案件，對於臺北市交通事件裁決
所中華民國九十一年九月九日所為之處分（原處分案號：北市裁三字第駕裁二二－Ａ
ＢＵ二九○六七○、北市裁三字第車裁二二－ＡＢＵ二九○六七一號），聲明異議，
經本院於九十一年十一月五日以九十一年度交聲字第一四六八號裁定異議駁回後，受
處分人提起抗告，經台灣高等法院於九十一年十一月二十九日，以九十一年度交抗字
第一○一六號裁定撤銷原裁定，發回本院更為裁定，本院裁定如左：
        主  文
異議均駁回。
        理  由
一、按設於實施機慢車兩段式左轉路口附近顯明之處，並配合劃設機慢車左轉待轉區
    標線之機慢車兩段左轉標誌，係用以告示左轉機器腳踏車或慢車駕駛人應遵照號
    誌指示，在號誌顯示允許直行時先行駛至右前方路口之左轉待轉區等待左轉，俟
    該方向號誌顯示允許直行後，再行續駛，以兩段方式完成左轉，道路交通標誌標
    線號誌設置規則第六十五條定有明文，而道路交通管理處罰條例所稱之汽車，依
    該條例第三條第八款規定包括機器腳踏車，又汽車駕駛人轉彎時，有不依標誌、
    標線、號誌指示者，即新台幣（下同）六百元以上一千八百元以下罰鍰，道路交
    通管理處罰條例第四十八條第二款亦有明文。另汽車駕駛人駕駛汽車有違反道路
    交通管理處罰條例之行為，經交通勤務警察制止時，拒絕停車接受稽查而逃逸者
    ，處三千元以上六千元以下罰鍰，同條例第六十條第一項亦有明定，且汽車駕駛
    人駕駛汽車違反道路交通管理處罰條例第四十八條、第六十條第一項規定者，除
    應依該條所規定之罰鍰處罰外，並應分別予記違規點數一點，道路交通管理處罰
    條例第六十三條第一項第一款已經明定。易言之，如機車駕駛人在道路未依二段
    式規定左轉，為警當場攔停者，處罰機關固應對該汽機車之駕駛人為處罰，惟若
    舉發機關並非當場對該部汽機車攔停，而係依違反道路交通管理事件統一裁罰標
    準及處理細則（民國九十一年八月三十日已修正名稱為「違反道路交通管理事件
    統一裁罰基準及處理細則」）第二十三條第一項第一款及第四款「汽車違反道路
    交通管理事件有下列情形之一，當場不能或不宜攔截掣單舉發者，得逕行舉發之
    ：．．．四、不服從指揮稽查而逃逸者。」（本條已於九十一年八月三十日刪除
    ，改依道路交通管理處罰條例第七之二條規定處罰）規定逕行舉發者，此際舉發
    機關只能依上開處理細則第二十三條第二項規定對汽機車所有人為掣單舉發，而
    如經舉發之汽機車所有人在舉發通知單上所載之應到案日期前到案，並告知處罰
    機關該名闖紅燈行駛及不服稽查逃逸之汽機車違規駕駛人姓名、身分證統一編號
    及住址者，處罰機關應即依前開細則第二十四條規定處罰該名違規駕駛人，而如
    汽車所有人未於應到案日期前到案或雖於應到案日期前到案，而未告知處罰機關
    實際之違規駕駛人者，處罰機關仍應依道路交通管理處罰條例第八十五條第三項
    「本條例關於車輛駕駛人之處罰，如應歸責於車輛所有人者，處罰車輛所有人。
    」規定，對車輛所有人加以處罰。
二、本件異議人即受處分人甲○○所有之車號ＢＢＺ－００一號重型機車，於九十一
    年八月五日下午六時五十五分許，行經台北市○○區○○路二段、辛亥路四段設
    有機慢車兩段左轉標誌之交岔路口，未遵守上開號誌之指示以二段式之方式完成
    左轉，而逕行直接左轉，而適為在該處路口執勤之台北市政府警察局文山第二分
    局興隆派出所員警黃來西當場發現攔停，詎騎乘受處分人所有該部車號機車之人
    竟拒絕接受稽查而逃逸，嗣黃來西記下該部機車之車牌號碼之資料，而以受處分
    人所有該部車號機車有違反前揭道路交通管理處罰條例第四十八條第二款、第六
    十條第一項規定之行為掣單舉發，嗣將舉發單送達於受處分人後，受處分人雖於
    應到案日期前向原處分機關提出申訴，惟未向原處分機關告知該部機車為警舉發
    當時之駕駛人確實姓名及年籍，經原處分機關請舉發單位調查結果，仍認受處分
    人所有該部機車確有前述違規行為，原處分機關乃依道路交通管理處罰條例第三
    條第八款、第四十八條第二款、第六十條第一項、第八十五條第三項及違反道路
    交通管理事件統一裁罰基準及處理細則第二十四條暨基準表之規定，就受處分人
    所有該部車號機車前開未依二段式左轉、不服稽查逃逸之行為各裁處該部機車之
    所有人即受處分人罰鍰六百元、三千元，且依同條例第六十三條第一項第一款規
    定分別併予記違規點數一點。
三、訊據受處分人矢口否認有任何違反道路交通管理處罰條例之行為，辯稱：本件舉
    發路線並非受處分人平日騎乘機車路線，且本案被舉發當時正值交通尖峰時間傍
    晚六時五十五分許，車流量大且天色昏暗，舉發警員難免誤判，又警員不記得受
    處分人機車之廠牌、型式、衣著與安全帽特徵，卻又記得受處分人有回頭瞄一眼
    的動作，且縱有未依規定二段式左轉之行為，然當時交通流量大，受處分人未聽
    見警員鳴笛亦屬可能，故並未逃逸云云。惟查：受處分人所有前開車號機車有於
    前述時地未經兩段式左轉之違規事實，業據證人即開單告發受處分人之員警黃西
    來於本院前審九十一年十一月四日調查時，以具結擔保其供述之真實性並在負擔
    偽證罪之心理處罰狀態下證稱：「（問：本件如何舉發？）那天我是服十七時到
    十九時的興隆路交整勤務，有兩個員警及一個義交在興隆路及辛亥路口指揮，我
    那天有告發五件不服取締違規逃逸，我的紀錄上面有敘述ＢＢＺ─００１號重機
    車於十八時五十五分時路口是機車要兩段式左轉，他從興隆路二段直接左轉辛亥
    路四段，往市區方向行駛，我看到時馬上用手並鳴笛阻止可是他還是馬上騎過去
    。」、「（問：他是否從你面前騎過去？）我當時正面對著興隆路二段的方向，
    我要指引興隆路二段的機車往前直行，他在車陣中直接插出來，往辛亥路四段騎
    過去，沒有二段式左轉。」、「（問：當時天色如何？）天色還蠻亮的，車子從
    旁經過車牌還是很明顯。」各等語（當日訊問筆錄參照），證人黃西來於本院九
    十二年一月二十日調查時，更詳細證述：「當時我和一個同事、一個義交在辛亥
    路口指揮交通，因為當天我和我同事路口交通車流量蠻大的，我們上面規定員警
    一個負責交通指揮，一個協助，順便告發交通違規，當天我在指揮交通，我看興
    隆路二段剛好變綠燈，我就看到受處分人的機車ＢＢＺ－００１本來要往興隆路
    三段走，因為他騎的比較靠內側車道，我以為他要不依兩段式左轉，所以預備吹
    哨子制止，結果他就和我的想法相同，他就直接從二段轉辛亥路四段，我就吹哨
    子並用手攔，結果他就直接切過去了，過我的身體的後方他有回頭瞄了一下，看
    我有何動作，然後就直接加油往辛亥路四段，我就把車號記在我身上的記事本，
    因為我們有一個習慣，就是把筆記本和筆放在身上。」等語，對於受處分人質疑
    ：伊不可能從員警面前騎過去，這不合常理，又員警的說法前後不一，且當天員
    警知道伊有回頭瞄，卻不記得伊的安全帽型式及車子顏色、廠牌、型式等節，則
    答稱：「是一部重機車，因為車牌是白底黑字，我們只會注意違規人的行為動作
    、方向和車牌號碼，再核對時間，因為這樣比較不會有誤差，以這樣的程序在這
    麼短的時間，不可能再注意其它的東西。」、「他當天有經過，他應該記得，他
    面對我而來然後繞過身後而去，我要記他的車號勢必跟著他轉過身去，因為機車
    的號牌是在後面。」各等語（當日訊問筆錄參照），本院為期明確，再於九十二
    年二月十二日調查時，傳喚當時與黃西來一起執勤的另一員警張毅偉到庭作證，
    其證稱：「當天我們在交通疏導，黃西來在路中央指揮，我在興隆路二段的安全
    島協助疏導，當天總共有五件攔停不停的違規，我記得有一台重型機車車號後三
    碼是○○一，未依兩段式左轉，因為這個數字我覺得很特別，所以記得住，但是
    前面的英文我不是很清楚。」、「（問：當時黃西來如何處理？）鳴笛攔他，他
    是他還是加速逃逸，違規左轉，黃西來就記下他的車牌，他每一件都有記下車牌
    ，他先寫在手上，再拿出口袋的筆記本記在筆記本上。」、「（問：他有無可能
    看錯或記錯？）基本上我們在舉發這種案件，我們都是比較確定事後回去才會開
    單告發。」各等語（當日訊問筆錄參照），已足認受處分人確有前述之違規行為
    ，更何況受處分人於本院九十二年二月十二日調查時也提及伊當天有家教，確於
    當日下午六時五十五分左右有經過上開違規地點之路口等語，更足證明警員無誤
    記之可能，蓋受處分人確有於前揭時間，駕駛其所有之車號ＢＢＺ－００一號重
    型機車經上開違規地點也，換言之，如受處分人所有上開車號機車未於前述時地
    違規，何以員警得以正確記載該部機車末三碼之車號？且證人已明確指陳受處分
    人係從正面騎過去未依二段式左轉，且當時天色尚屬明亮車牌明顯等語，又當時
    屬尖峰時間車流量大執勤交通警員無法即時記下所有車型顏色及駕駛人特徵亦屬
    合理，而受處分人既未能提出證據以資證明其確無違規行為，僅空言稱並未有任
    何違規行為，尚難認其辯解足採，本件事證明確，受處分人確有前述之違規行為
    ，堪以認定。
四、綜上析述，受處分人所有之前開車號機車確有在前揭時間在設有機慢車兩段左轉
    標誌之前述交岔路口，不依該標誌之指示以兩段式完成左轉，而逕行直接左轉，
    及經交通勤務警察制止時，拒絕停車接受稽查而逃逸之違規行為，從而原處分機
    關乃依前揭道路交通管理處罰條例第三條第八款、第四十八條第二款、第六十條
    第一項、第八十五條第三項及違反道路交通管理事件統一裁罰基準及處理細則第
    二十四條暨基準表之規定，就受處分人所有該部車號機車未依規定左轉、不服稽
    查逃逸之行為各裁處該部機車之所有人即受處分人罰鍰六百元、三千元，併依同
    條例第六十三條第一項第一款規定分別併予記違規點數一點，核無疏誤，本件受
    處分人之異議為無理由，應予駁回。
據上論斷，應依道路交通案件處理辦法第十九條，裁定如主文。
中    華      民      國      九十二    年      二    月    二十四      日
            臺灣臺北地方法院交通法庭
                                    法    官  吳  孟  良
右正本證明與原本無異。
如不服本裁定，應於送達後五日內，向本院提出抗告狀。
                                    書 記 官  田  華  仁
中    華      民      國      九十二    年      二    月    二十五      日


司法院資訊處製作；財團法人民間司法改革基金會備份。
